【裁判字號】    97,台上,6196
【裁判日期】    971204
【裁判案由】    殺人等罪
【裁判全文】
最高法院刑事判決            九十七年度台上字第六一九六號
上  訴  人  甲○○
選任辯護人  何俊墩律師
上列上訴人因殺人等罪案件，不服台灣高等法院高雄分院中華民
國九十七年八月二十八日第二審判決（九十六年度上重訴字第二
九號，起訴案號：台灣高雄地方法院檢察署九十五年度偵字第二
七三七九號），提起上訴，本院判決如下：
    主  文
原判決關於殺人部分撤銷，發回台灣高等法院高雄分院。
其他上訴駁回。
    理  由
一發回（即殺人）部分：
本件原判決撤銷第一審關於殺人部分之判決，改判仍論處上訴人
甲○○殺人罪刑（處無期徒刑，褫奪公權終身），固非無見。
惟查：(一)、原判決雖以被害人曾○○積欠之信用卡債務僅新台幣
十二萬餘元，且其生前亦無異狀，就診時主述症狀為失眠，未曾
提及自殺問題，而謂被害人並無自殺之念頭。然被害人屍體經法
務部法醫研究所（下稱法醫研究所）解剖鑑定後，有關其死亡原
因及鑑定結果，依鑑驗書所載「研判死亡原因」為：「甲、出血
性休克及中毒性休克；乙、全身鈍挫裂傷及多重藥物中毒；丙、
凌虐及使用甲基安非他命及安眠鎮靜藥FLURAZEPAM」，「鑑定結
果」為：「因生前使用甲基安非他命及鎮靜藥物中毒，全身遭鈍
挫、撕裂傷引起中毒性休克及出血性休克而死亡」（見原判決第
九頁末四行至次頁第三行），並說明被害人使用甲基安非他命及
安眠鎮靜藥FLURAZEPAM，「二者藥物合併已達致死濃度」（見原
判決第九頁第十六至二十行）。亦即法醫研究所係研判被害人無
論是中毒性休克或出血性休克，均足造成其獨立之死亡原因。而
原判決事實欄記載上訴人與被害人「於（民國）九十五年十月十
二日凌晨零時五十二分許，回到『墾丁汽車旅館』投宿二○五號
房，其二人同處期間，曾○○並有飲酒、施用甲基安非他命毒品
及服用鎮靜劑（FLURAZEPAM）行為」（見原判決第二頁末四行）
，理由中並說明「本件亦無證據證明曾○○所服用之甲基安非他
命及鎮靜劑係因被告（上訴人）之行為所致」、「本院並未認定
被告（上訴人）有強行灌食曾○○藥物情形」（見原判決第十七
頁第二二至二三行、第二一頁第十一行），則上開致死劑量之藥
物，即係被害人自行服用。而鎮靜劑（FLURAZEPAM）一般致死濃
度為3.2UG/ML，被害人血液所含FLURAZEPAM之濃度為7.952UG/ML
，胃部內容物另有FLURAZEPAM濃度63.976 UG/ML（分見原判決第
九頁第十八行、第八行及第十行），顯見其生前係大量服用，茍
其非基於自殺意念而自行服用上開足致死亡劑量之鎮靜藥，則其
大量吞服較致死濃度數倍之藥物，究何所為？原判決並未進一步
闡述論析，即遽論被害人並無自殺之原因及行為，理由尚嫌未備
。(二)、原判決事實欄記載「……，曾○○於旅館內旋因酒精及鎮
靜劑之作用致其意識不清，抵抗能力減弱，詎甲○○見狀竟萌為
圖謀詐領前開保險金，起意殺害曾○○之犯意」（見原判決第二
頁末行至次頁第二行），亦即認定上訴人係在「墾丁汽車旅館」
二○五號房內，見被害人飲酒及服用鎮靜劑等藥物後，因意識不
清，其抵抗力較為薄弱，始萌生殺害之決意。惟理由中又說明「
被告（上訴人）係因貪圖被害人曾○○之鉅額保險金，而有計劃
殺害被害人」（見原判決第二一頁末行至次頁首行），似又謂上
訴人於偕同被害人投宿「墾丁汽車旅館」之前，即計劃殺害被害
人，並依該計畫在「墾丁汽車旅館」二○五號房內將被害人殺害
。其就上訴人究係在何時萌生殺人決意之事實認定，與理由論述
不相適合，自有判決理由矛盾之違誤。(三)、上訴人在原審以被害
人之姊曾○鳳、姊夫陳○文於警詢時，均陳稱被害人係從事性交
易為業，並曾至日本提供性服務謀生；而被害人回國後以「曾○
○」名義至「婦全婦產科診所」診治，經診斷罹患「骨盆腔發炎
合併疹」等症；並引據相關文獻資料所載：生殖器疹可反復
發作，無特效藥物，是目前國外最常見、最感痛苦之一種性傳播
疾病等為證據方法，辯稱「曾○○生前因罹患憂鬱症及性病，染
上吸食安非他命惡習，常缺錢，無力繳交信用卡債務，又注意力
不集中，記憶力減退、憂鬱情緒、胸悶、胡思亂想、失眠、沒價
值感、自殺意念、沒安全感、亂花錢。曾多次自殺未遂，案發當
日，係曾○○心情不佳，邀約被告甲○○赴墾丁賓館加工自殺」
等語（見原審卷(一)第一八二至一八三頁），原判決雖就被害人信
用卡債務及就診時未曾提及自殺問題，而謂上訴人所辯被害人始
終有自殺之意思，伊係加工自殺云云，無可採信。惟就上訴人指
稱被害人因罹患無法治癒之性病，致不堪其擾而有自殺意思一節
，則悉未說明論列，即遽認上訴人所辯均無足憑採，理由亦有未
備。上訴意旨指摘原判決關於殺人部分不當，非無理由，應認原
判決關於殺人部分有發回更審之原因。
二駁回（即遺棄屍體）部分：
查第三審上訴書狀，應敘述上訴之理由，其未敘述者，得於提起
上訴後十日內補提理由書於原審法院，已逾上述期間，而於第三
審法院未判決前仍未提出上訴理由書狀者，第三審法院應以判決
駁回之，刑事訴訟法第三百八十二條第一項、第三百九十五條後
段規定甚明。上訴人就原審撤銷第一審關於遺棄屍體部分之判決
，改判仍論處上訴人遺棄屍體罪刑（處有期徒刑二年，減為有期
徒刑一年）部分，不服原審判決，於九十七年九月十一日提起上
訴，並未敘述理由，迄今逾期已久，於本院未判決前仍未提出，
依上開規定，其就遺棄屍體部分之上訴自非合法，應予駁回。
據上論結，應依刑事訴訟法第三百九十七條、第四百零一條、第
第三百九十五條後段，判決如主文。
中    華    民    國  九十七  年   十二   月    四    日
                      最高法院刑事第七庭
                          審判長法官  謝  俊  雄  
                                法官  陳  世  雄  
                                法官  魏  新  和  
                                法官  吳  信  銘  
                                法官  徐  文  亮  
      本件正本證明與原本無異
                                      書  記  官  
中    華    民    國  九十七  年   十二   月    九    日
                                                      Ｅ

司法院資訊處製作；財團法人民間司法改革基金會備份。
